【裁判字號】    99,監宣,72
【裁判日期】    990726
【裁判案由】    監護宣告
【裁判全文】
臺灣桃園地方法院民事裁定              99年度監宣字第72號
聲  請  人  乙○○即選定監護.
相  對  人  甲○○即受監護宣.
關  係  人  丙○○（即指定會同開具財產清冊之人）
上列聲請人對於相對人聲請宣告禁治產事件，本院裁定如下：
    主  文
宣告甲○○（男；民國○○年○ 月○○日生；身分證統一編號：Ｚ000
000000號）為受監護宣告之人。
選定乙○○（男；民國○○年○ 月○○日出生；身分證統一編號：Ｚ0
00000000號）為受監護宣告人之監護人。
指定丙○○（男；民國○○年○ 月○○日出生；身分證統一編號：Ｚ0
00000000號）為會同開具財產清冊之人。
聲請程序費用新臺幣壹仟元由受監護宣告人負擔。
    理  由
一、本件聲請意旨略以：聲請人為相對人之兄，相對人自幼智能
    不足，近日已至因心智缺陷，不能為意思表示或受意思表示
    ，或不能辨視其意思表示之效果，為此依民法第14條、民事
    訴訟法第597 條第1 項之規定，聲請准對相對人為監護宣告
    。
二、關於宣告相對人為受監護宣告人部分：
(一)按「對於因精神障礙或其他心智缺陷，致不能為意思表示或
    受意思表示，或不能辨識其意思表示之效果者，法院得因本
    人、配偶、四親等內之親屬、最近一年有同居事實之其他親
    屬、檢察官、主管機關或社會福利機構之聲請，為監護之宣
    告。」，民法第14條第1 項定有明文。
(二)本院於鑑定機關即行政院衛生署桃園療養院所屬精神鑑定醫
    師陳炯旭前，訊問勘驗相對人，經法官詢問相對人平常在家
    都做什麼事？相對人答：「下班」。再詢問相對人會不會算
    數？相對人答：「有」。另詢問相對人名下有無財產或不動
    產？相對人答稱：「吃飯」等語，有本院99年5 月18日勘驗
    訊問筆錄1 份在卷可憑。而據鑑定人提出之鑑定報告，略以
    ：相對人出生後生長發育明顯較他人為遲緩，雖然可以簡單
    交易買東西，但是無法計算找錢。三餐可以主動要求進食，
    可以自行洗澡，但是洗不乾淨，需人協助。在家中可以協助
    收垃圾，平時需求雖然會以言語表達，但需要親近的人才可
    能瞭解其意思。結論：相對人為智能障礙中度之個案，其因
    心智缺陷，致其為意思表示、受意思表示或辨識意思表示效
    果能力達不能之程度，未來應無回復之可能等語，有該院99
    年7 月8 日桃療醫字第09900004314 號函暨所附精神鑑定報
    告書在卷可參。
(三)本院斟酌上開一切情事，認相對人之心智上缺陷情形，已達
    到不能為意思表示或受意思表示或不能辨識其意思表示之效
    果的程度，自應依法對相對人為監護之宣告。
三、關於指定受監護宣告人之監護人及會同開具財產清冊之人部
    分：
(一)按「法院為監護之宣告時，應依職權就配偶、四親等內之親
    屬、最近一年有同居事實之其他親屬、主管機關、社會福利
    機構或其他適當之人選定一人或數人為監護人，並同時指定
    會同開具財產清冊之人。」；「法院為前項選定及指定前，
    得命主管機關或社會福利機構進行訪視，提出調查報告及建
    議。監護之聲請人或利害關係人亦得提出相關資料或證據，
    供法院斟酌。」；「法院選定監護人時，應依受監護宣告之
    人之最佳利益，優先考量受監護宣告之人之意見，審酌一切
    情狀，並注意下列事項：一、受監護宣告之人之身心狀態與
    生活及財產狀況。二、受監護宣告之人與其配偶、子女或其
    他共同生活之人間之情感狀況。三、監護人之職業、經歷、
    意見及其與受監護宣告之人之利害關係。四、法人為監護人
    時，其事業之種類與內容，法人及其代表人與受監護宣告之
    人之利害關係。」，民法第1111條第1 項、第2 項、第1111
    條之1 分別定有明文。
(二)經本院囑請桃園縣政府對聲請人等進行訪視，訪視報告略以
    ：案主自幼因發燒造成腦部受損，原和案父母及案長兄及案
    弟居住在一起，案父母過世後，現由案長兄（聲請人）在照
    顧案主，相對人被照顧狀況良好。相對人每個月領有身障生
    活補助4000元，聲請人會將生活補助款用在相對人身上，聲
    請人清楚相對人的需求，兩人互動狀況良好，建議由聲請人
    擔任相對人之監護人。另相對人之弟（丙○○) 和相對人居
    住在一起，願意擔任本件會同開具財產清冊之人等語，有桃
    園縣政府社會處社會工作及救助科監護宣告訪視報告在卷可
    稽。本院考量聲請人為相對人之兄，為相對人之實際照顧者
    ，其清楚相對人之需求，與相對人互動狀況良好，故認由聲
    請人擔任相對人之監護人，應符合受監護宣告之人之最佳利
    益，爰依前揭規定選定聲請人為相對人之監護人。又關係人
    丙○○為相對人之弟，現與相對人同住，亦關心受監護宣告
    人，併依前揭規定指定其為會同開具財產清冊之人。
(三)本件經本院選定之監護人，應依民法第1112條規定，負責養
    護治療受監護宣告人之身體。又依民法第1113條準用同法第
    1099條、第1099條之1 、第1100條、第1101條、第1102之規
    定，於監護開始時，監護人對於受監護宣告人之財產，應會
    同本院指定之會同開具財產清冊之人，於二個月內開具財產
    清冊並陳報法院；於前條之財產清冊開具完成並陳報法院前
    ，監護人對於受監護人之財產，僅得為管理上必要之行為（
    不得處分）；監護人應以善良管理人之注意執行監護職務；
    監護人對於受監護人之財產，非為受監護人之利益，不得使
    用、代為或同意處分；監護人為代理受監護人購置或處分不
    動產、或代理受監護人就供其居住之建築物或其基地出租、
    供他人使用或終止租賃之行為，非經法院許可，不生效力；
    監護人不得以受監護人之財產為投資（但購買公債、國庫券
    、中央銀行儲蓄券、金融債券、可轉讓定期存單、金融機構
    承兌匯票或保證商業本票，不在此限）；監護人不得受讓受
    監護人之財產，附此敘明。
四、依民事訴訟法第608 條第1 項，裁定如主文。
中    華    民    國    99    年    7     月    26    日
                          家事法庭法  官  林曉芳
上列正本證明與原本無異。
本裁定就對相對人之監護宣告部分不得抗告；另就其餘有關選定
監護人及指定會同開具財產清冊之人部分如有不服，應於本裁定
送達後10日內向本院提出抗告狀。
中    華    民    國    99    年    7     月    26    日
                                  書記官  邱仕瀧

司法院資訊處製作；財團法人民間司法改革基金會備份。
